【裁判字號】    97,上訴,575
【裁判日期】    970617
【裁判案由】    毒品危害防制條例
【裁判全文】
臺灣高等法院臺南分院刑事判決         97年度上訴字第575號
上  訴  人
即  被  告  甲○○
上列上訴人等因毒品危害防制條例案件，不服臺灣嘉義地方法院
九十七年度訴字第一五五號中華民國九十七年三月三十一日第一
審判決（起訴案號：臺灣嘉義地方法院檢察署九十七年度毒偵字
第二二八號），提起上訴，本院判決如下：
    主  文
上訴駁回。
    理  由
一、按刑事訴訟法第三百六十一條第一項規定「不服地方法院之
    第一審判決而上訴者，應向管轄第二審之高等法院為之。」
    ，而民國九十六年六月十五日修正，同年七月四日生效施行
    之同條第二項並規定「上訴書狀應敘述具體理由。」，此屬
    法律上應具備之程式。又同法第三百六十二條、第三百六十
    七條前段分別規定「原審法院認為上訴不合法律上之程式或
    法律上不應准許或其上訴權已經喪失者，應以裁定駁回之。
    」、「第二審法院認為上訴有第三百六十二條前段之情形者
    ，應以判決駁回之。」。而所謂不服第一審判決之「具體理
    由」，必係依據卷內既有訴訟資料或提出新事證，指摘或表
    明第一審判決有何採證認事、用法或量刑等足以影響判決本
    旨之不當或違法，而構成應予撤銷之具體事由，始克當之（
    例如：依憑證據法則具體指出所採證據何以不具證據能力，
    或依憑卷證資料，明確指出所為證據證明力之判斷如何違背
    經驗、論理法則）；倘僅泛言原判決認定事實錯誤、違背法
    令、量刑失之過重或輕縱，而未依上揭意旨指出具體事由，
    或形式上雖已指出具體事由，然該事由縱使屬實，亦不足以
    認為原判決有何不當或違法者（例如：對不具有調查必要性
    之證據，法院未依聲請調查亦未說明理由，或援用證據不當
    ，但除去該證據仍應為同一事實之認定），皆難謂係具體理
    由，俾與第二審上訴制度旨在請求第二審法院撤銷、變更第
    一審不當或違法之判決，以實現個案救濟之立法目的相契合
    ，並節制濫行上訴（最高法院九十七年三月六日九十七年度
    臺上字第八九二號刑事判決意旨參照）。
二、本件上訴人即被告上訴理由略以：上訴人於民國九十七年一
    月三十日中午十二時五十分許，在嘉義市○區○○○路與新
    榮路口為警方查獲，上訴人在場僅係與友人聊天，身上並無
    顯露可以犯罪痕跡，現場又未有任何物件足以合理懷疑上訴
    人有犯罪嫌疑，即為警方逕行帶回嘉義市警察局長榮派出所
    訊問，又警方在無可疑跡證懷疑被告犯罪之情狀下，亦未經
    上訴人同意而搜索上訴人身體物件，搜索顯然已經違法。按
    「對人實施之臨檢則須以有相當理由足認其行為已構成或即
    將發生危害者為限，且均應遵守比例原則，不得逾越必要程
    度。臨檢進行前應對在場者告以實施之事由，並出示證件表
    明其為執行人員之身分。臨檢應於現場實施，非經受臨檢人
    同意或無從確定其身分或現場為之對該受臨檢人將有不利影
    響或妨礙交通、安寧者，不得要求其同行至警察局、所進行
    盤查。」大法官會議解釋第五百三十五號定有明文，從而依
    毒樹果實理論，違法搜索所得證據本不具證據能力云云。
三、經查：依據被告之警詢筆錄所載：「（警方查獲情形為何？
    ）我當時徒步走到嘉義市○○○路與新榮路口遇警方巡邏項
    我盤查，因當時我身上持有毒品一時緊張，所以就立刻將毒
    品及手機丟棄在地上，為眼尖隻盤查員警查獲。」等語（警
    卷第四頁反面），準此以觀，上訴人主張其當時僅係與友人
    聊天，身上並無顯露可以犯罪痕跡，現場又未有任何物件足
    以合理懷疑上訴人有犯罪嫌疑云云，已非可採。而本件員警
    對上訴人實施搜索係確經上訴人自願性同意，此有經上訴人
    簽名按指印之嘉義市警察局第一分局長榮派出所搜索扣押筆
    錄在卷可憑（見警卷第六、七頁），依刑事訴訟法第一百三
    十一條之一規定，該搜索得不使用搜索票，上訴人指摘警方
    之搜索違法，亦難認有據。再者，上訴人對其施用第一級毒
    品及第二級毒品之行為，迭於警詢、偵訊及原審審理時坦承
    不諱，其尿送驗之結果，呈安非他命、甲基安非他命、可待
    因、嗎啡陽性反應，有嘉義市警察局第一分局偵辦毒品危害
    防治條例案尿液送驗姓名對照表（參見警卷第十頁）、高雄
    市立凱旋醫院濫用藥物尿液檢驗報告書（參見偵卷第十一頁
    ）各一紙可按，依據上開尿業檢驗結果及被告之自白，亦足
    以認定被告施用第一級、第二級毒品之犯行。揆諸前引最高
    法院判決意旨，本件上訴人之主張縱然屬實，亦不足以認為
    原判決認定上訴人施用第一級、第二級毒品之犯行有何不當
    或違法。故本件上訴人之主張難謂係具體理由。
四、綜據上開說明，本件上訴人之上訴不合法律上之程式，且無
    從命補正，應予駁回，並不經言詞辯論為之。爰依刑事訴訟
    法第三百六十七條前段、第三百七十二條，判決如主文。
中    華    民    國    97    年    6     月    17    日
                  刑事第六庭    審判長法  官  蔡崇義
                                      法  官  曾文欣
                                      法  官  杭起鶴
以上正本證明與原本無異。
第一級毒品部分如不服本判決，應於收受本判決後十日內向本院
提出上訴書狀。其未敘述上訴理由者並得於提起上訴後十日內向
本院補提理由書狀（均須按他造當事人之人數附繕本）「切勿逕
送上級法院」。
施用第二級毒品部分不得上訴。
                                      書記官  魏安里
中    華    民    國    97    年    6     月    17    日


司法院資訊處製作；財團法人民間司法改革基金會備份。
